臺灣臺北地方法院民事判決　　　　　　　93年度訴字第5173號
　原　　　告　台灣中小企業銀行股份有限公司
　法定代理人　丁○○
　訴訟代理人　甲○○
　被　　　告　丙○
　兼訴訟代理人乙○
上述當事人間塗銷不動產所有權移轉登記等事件，本院於民國九
十四年三月十八日辯論終結，判決如下：
    主  文
原告之訴駁回。
訴訟費用由原告負擔。
        事  實  及  理  由
壹、原告主張：（見起訴狀及第三八頁）
一、被告乙○為訴外人大中國際工程股份有限公司（下稱：大中
    公司）連帶保証人，該公司於民國九十二年五月八日向原告
    借款新台幣（以下同）肆佰萬元整。借款期間自九十二年五
    月八日起至九十七年五月八日止，利息按年息百分之七．一
    六計付（機動利率）。借款人應按月平均攤還本息，如有一
    期未付即視為全部到期；遲延履行時，除仍按上開利率計息
    外，逾期在六個月以內者，按上述利率之一成，逾期在六個
    月以外者，按上述利率之二成計付違約金。但大中公司自九
    十三年五月八日起即未繳款，經催討無效，乙○應連帶清償
    本金佰拾壹萬壹仟柒佰玖拾肆元及自九十三年五月八日
    起至清償日止之利息及違約金。
二、被告乙○為逃避保證債務，竟於九十二年八月七日將其所有
    座落臺北市○○段○○段三一三地號之土地面積一四一平方
    公尺、持分八分之一，及其地上建物第一六四０建號、台北
    市○○街一四四號所有權二分之一（以下合稱：本件不動產
    ），賣予其女即被告丙○，並於九十三年十月十七日，經台
    北松山地政事務所092北松字第030601號完成所有權移轉登
    記。
三、按，依民法第二百四十四條第一項規定「債務人所為之無償
    行為，有害債權人者，債權人得聲請法院撤銷之。」又，依
    遺產及贈與稅法第五條第六款前段「二親等以內親屬間財產
    之買賣，以贈與論」。基此，乙○及丙○為父女，上述買賣
    移轉行為，實為脫產之贈與行為及詐害行為，損及原告債權
    ，原告自得依民法第二百四十四條第一項規定，聲請鈞院撤
    銷上述假買賣、真贈與之所有權移轉行為。
四、又民法第二百四十四條第二項規定「債務人所為之有償行為
    ，於行為時明知有害於債權人之權利者，以受益人於受益時
    亦知其情事者為限，債權人得聲請法院撤銷之。」，被告係
    同住父女，乙○應知上述買賣不動產及所有權移轉行將損害
    原告，上述買賣及所有權移轉行為顯為被告間之通謀虛偽之
    行為及詐害行為，原告自得依民法第二百四十四條第二項規
    定，聲請鈞院撤銷通謀虛偽之假買賣及所有權移轉行為。
五、基於民法第二百四十四條第一、二項而聲明：
    (1)乙○與丙○就座落臺北市○○段○○段三一三地號之土地
      面積一四一平方公尺，所有權應有部分八分之一，及其地
      上建物第一六四０建號、台北市○○街一四四號所有權二
      分之一，於九十二年八月七日之買賣行為與所有權移轉契
      約應予撤銷，並將上開不動產於九十二年十月十七日台北
      松山地政事務所辦理所有權移轉登記，應予塗銷。
    (2)訴訟費用由被告共同負擔。
貳、被告答辯：（第三二至三五、五０頁）
一、被告二人就本件不動產係買賣關係，並非贈與。兩人在九十
    二年八月五日即訂立買賣契約，價金共計四百萬一千二百九
    十三元，並約定乙○前對訴外人日盛銀行之貸款債務均由丙
    ○承受─計二百零九萬八千五百二十九元。其餘價金由丙○
    在九十二年七月二十八日匯付一百一十萬元，同年九月十八
    日匯付七十萬元，同年九月二十四日再轉帳十萬二千七百六
    十三元，乙○均已收受上述價款。兩人並在九十二年八月七
    日訂立制式買賣契約書，同年八月二十七日繳納買賣契稅，
    財政部台北市國稅局在同年十月九日核定非屬贈與財產同意
    移轉證明。
二、丙○購屋資金係在日盛銀行松南分行工作九年之薪資所得及
    標會金。也經稅捐機關認定免課贈與稅，不生詐害行為問題
    。乙○出售本件不動產係因積欠玉山銀行等多家銀行信用卡
    債務及工程款，才與丙○商議出售房地以清償債務，乙○亦
    未告知擔任第三人連帶保證情事。
三、並聲明：(1)駁回原告之訴。(2)訴訟費用由原告負擔。
、本院得心證理由：
一、雙方同意、不爭執事項：
    (1)座落臺北市○○段○○段三一三地號之土地、面積一四一
      平方公尺、所有權應有部分八分之一，及其地上建物第一
      六四０建號、即台北市○○街一四四號、所有權應有部分
      二分之一，本係乙○所有。
    (2)本件不動產於九十三年十月十七日，由乙○向台北松山地
      政事務所移轉登記為其女丙○所有，登記原因為買賣，原
      因發生日期記載為九十二年八月七日。
    (3)乙○係訴外人大中公司連帶保證人，大中公司積欠原告借
      款佰拾壹萬壹仟柒佰玖拾肆元，及自九十三年五月八
      日起至清償日止之利息及違約金。（但乙○辯稱買受本件
      不動產時，並不知此情）
二、原告主張被告二人上述買賣行為實係贈與，屬通謀虛偽意思
    表示，否則亦係有償之詐害行為云云。被告一致辯稱並非假
    買賣，二人真實成立買賣契約，並交付價金等語。經查：
    (1)按，當事人主張有利於己之事實者，就其事實有舉證之責
      任，民事訴訟法第二百七十七條定有明文。
    (2)原告主張被告就本件不動產係假買賣真贈與，否則亦屬有
      害於原告之買賣行為。其唯一證據係被告二人為父女關係
      ，進而推測乙○為避免遭受追償而將不動產移轉至丙○名
      下。但是原告未能提出其他證據證明被告二人確係詐害原
      告債權。
    (3)被告二人說明其在九十二年八月五日訂約，買賣總價為四
      百萬一千二百九十三元，分四期支付：簽約金一百一十萬
      ，九十二年九月十八日七十萬元，完稅後再付十萬二千七
      百六十三元，貸款債務餘額二百零九萬八千五百二十九元
      ，則由丙○承受支付。此有土地房屋買賣契約書一份可證
      （被證一）。其價格與風險分擔符合交易慣例，並無異常
      之處。
    (4)再者，丙○確於九十二年七月二十八日即匯付乙○一百一
      十萬元，同年九月十八日匯付七十萬元，同年九月二十四
      日再轉帳十萬二千七百六十三元，亦有丙○在日盛國際商
      業銀行第０一三─一０─0000000─００號帳戶存
      摺可證（被證三）。經向該行查詢，上述匯款轉帳均屬正
      確，資金則來自丙○另一帳戶０一三─０九─００二三八
      二─八─００，此有日盛國際商業銀行九十四年一月二十
      四日日盛松南字第九四０一九號、九十四年三月一日日盛
      松南字第九四０四四號函暨明細可證（見審理卷第四三、
      四四、五八、五九頁）。足見乙○、丙○並非虛假買賣。
    (5)此外，乙○當時積欠多家銀行信用卡等債務，亦有相關帳
      單可佐（見被證七），其出售名下房地產予丙○，亦屬合
      理。復有財政部台北市國稅局九十二年十月九日核定「非
      屬贈與財產同意移轉證明」在卷（見被證五），益證被告
      二人確就本件不動產成立買賣關係。丙○履約支付價金、
      代償貸款，其價格或支付價金方式既無異常，無從僅因原
      告片面說詞即認為此一交易損及原告債權。
    因此，原告未能證明被告二人有何詐害行為，本院無從採信
    其主張。
三、原告依據民法第二百四十四條第一、二項提起本訴，請求撤
    銷訴之聲明第一項所示買賣行為、所有權移轉行為，並塗銷
    其所有權移轉登記，於法不合，應予駁回。
四、綜上所論，原告之訴為無理由，依民事訴訟法第七十八條、
    ，判決如主文。（一、二審訴訟費用係指法院所收取費用與
    登報費用，不含律師費等費用。）
中　　華　　民　　國　　94　　年　　3 　　月　　24　　日
                          民事第二庭法官    吳燁山
上為正本係照原本作成。
如對本判決不服，應於送達後廿日內，向本院提出上訴狀（應按
對方人數提出影本，免附郵票）。並按民事訴訟法第七十七條之
十六、之十三、台灣高等法院九十二年八月六日（九二）院田文
公字第０三０二八號函（逾十萬元之部分，均提高十分之一之裁
判費）繳納上訴費；計算公式可自司法院網站之「民事事件新制
徵收費用標準」閱覽、下載。
中　　華　　民　　國　　94　　年　　3 　　月　　24　　日
                                  書記官    柯月英
